【裁判字號】    99,消債聲,105
【裁判日期】    990804
【裁判案由】    聲請免責
【裁判全文】
臺灣板橋地方法院民事裁定           99年度消債聲字第105號
債  務  人  丁○○
清算管理人  陳雅萍律師
上列債務人因消費者債務清理事件，本院裁定如下：
    主  文
債務人丁○○不免責。
    理  由
一、按「法院為終止或終結清算程序之裁定確定後，除別有規定
    外，應以裁定免除債務人之債務。」、「債務人有下列各款
    情形之一者，法院應為不免責之裁定，但債務人證明經普通
    債權人全體同意者，不在此限：一、於七年內曾依破產法或
    本條例規定受免責；二、隱匿、毀損應屬清算財團之財產，
    或為其他不利於債權人之處分；三、捏造債務或承認不真實
    之債務；四、因浪費、賭博或其他投機行為，致財產顯然減
    少或負擔過重之債務，而生開始清算之原因；五、於清算聲
    請前一年內，已有清算之原因，而隱瞞其事實，使他人與之
    為交易致生損害；六、明知已有清算原因之事實，非基於本
    人之義務，而以特別利於債權人中之一人或數人為目的，提
    供擔保或消滅債務；七、隱匿、毀棄、偽造或變造帳簿或其
    他會計文件之全部或一部，致其財產之狀況不真確；八、故
    意於財產及收入狀況說明書為不實之記載，或有其他故意違
    反本條例所定義務之行為」，消費者債務清理條例第132 條
    、第134條定有明文。
二、本件債務人丁○○聲請消費者債務清理事件，前經本院於民
    國98年12月28日裁定開始清算程序（本院98年度消債清字第
    179號），嗣經本院司法事務官於99年4月26日裁定清算程序
    終止確定（本院99年度司執消債清字第10號）。經本院依職
    權函知全體無擔保債權人，就本院應否裁定免除債務人債務
    陳述意見結果，除子○○、丑○○、寅○○、戊○○、甲○
    ○○、壬○○、辛○○、丙○○、己○○、卯○○○、乙○
    ○、己○○、庚○○及癸○○未回覆外，其餘債權人均具狀
    表明不同意債務人免責等情，亦有上開債權人之陳報狀在卷
    可佐。本件依債權人台新國際商業銀行股份有限公司（下稱
    台新國際商業銀行）、萬泰商業銀行股份有限公司（下稱萬
    泰商業銀行）、台北富邦商業銀行股份有限公司（下稱台北
    富邦商業銀行）、新加坡商星展銀行股份有限公司（下稱新
    加坡商星展銀行，承受寶華商業銀行在臺資產、負債及營業
    ）、元大商業銀行股份有限公司（下稱元大商業銀行）、渣
    打國際商業銀行股份有限公司（渣打國際商業銀行）、中國
    信託商業銀行股份有限公司（下稱中國信託商業銀行）及合
    作金庫商業銀行股份有限公司（下稱合作金庫商業銀行），
    所提出之債務人信用卡及現金卡之消費明細表所示，債務人
    於94年6 月使用台新商業銀行現金卡預借現金新臺幣（下同
    ）30萬元（見本院卷第29頁）；債務人使用萬泰商業銀行信
    用卡於94年5月預借現金4萬元、95年1月於歐德名店消費14,
    010元、95年10月預借現金2萬元、96年7至9月間於美商亞洲
    美樂家有限公司消費共計20,308元（見本院卷第31至45頁）
    ；債務人使用台北富邦商業銀行信用卡96年1至4月於是美商
    如新華茂股份有限公司台灣分公司消費共計10,350元、96年
    5至8月於VIAVIENTE消費共計33,855元；96年7至8月於美商
    亞洲美樂家有限公司台灣分公司消費共計14,812元（見本院
    卷第49頁）；債務人使用寶華商業銀行現金卡94年8月轉帳3
    萬元、94年8月代償27萬元（見本院卷第52至54頁）；債務
    人於於93年12月向元大商業銀行申請無擔保消費性貸款100
    萬元（見本院卷第55頁）；債務人使用渣打國際商業銀行信
    用卡於94年8月貸款189,000元（見本院卷第60至62頁）；債
    務人使用中國信託商業銀行信用卡93年3月於大建服飾藝品
    店消費共計16,400元、93年5月預借現金14萬元、93年5月於
    悅康西藏天珠西門町門市消費5,069元、93年11月於慶福銀
    樓寶石股份有限公司消費11,000元及多次預借現金及於百貨
    公司、精品服飾、飯店名產、東森購物、化妝品、體育用品
    、渡假村、國外消費及高價餐飲，另使用該行信用卡於94年
    1月借貸30萬元、94年5月借貸90,300元、95年2月借貸25,00
    0元（見本院卷第67至128頁）；債務人使用合作金庫商業銀
    行信用卡92年7月於天如藝品店消費9,400元、92年12月於皇
    品服裝行消費4,617元、93年5月預借現金2萬元、93年6月於
    東森得易購股份有限公司消費12,800元、93年7月於創意時
    裝消費4,450元、93年8月預借現金2萬元、96年6月、7月分
    別於美樂家消費6,090元及6,990元（見本院卷第130至143頁
    ）。依債務人上開消費及預借現金之金額、次數及消費明細
    內容等，可認債務人並未謹慎消費、撙節開支，節省生活非
    必要性之支出以求致力還款予各債權人，反以辦理現金卡、
    信用卡之方式，為大量、非必要性之消費支出行為，致負擔
    過重之債務。且債務人亦具狀略稱：因先生83年公司倒閉，
    積欠龐大債務，債務人於94年6月使用台新國際商業銀行現
    金卡預借現金30萬元予債權人；萬泰商業銀行預借4萬元是
    為了房租及生活費、95年1月歐德名店消費14,010元是幫婆
    婆及生母還有養母在母親節送給她們、95年11月預借2萬是
    生活急需、95年7月至9月美樂家消費是想增加佣金收入；富
    邦商業銀行信用卡消費是我想增加收入，必須賺取佣金及廣
    告費，所以有這幾家美商公司產品消費；新加坡星展銀行之
    借款是支付民間借款利息及銀行貸款，還有互助會會款；93
    年12月元大商業銀行借款100萬，其中80餘萬元清償民間債
    務，另餘款10餘萬元支付銀行本利攤還及互助會匯款、孩子
    的教育生活費；渣打國際商業銀行信用卡貸款是支付借貸款
    本利及還清其他銀行之借款；中國信託銀行信用卡之消費是
    因為國民旅遊卡商店必須額度消費，大建藝品店消費16,400
    元是當時友人買物品央求我刷卡，天珠之消費亦是因為我需
    要現金扶養孩子；合作金庫銀行之信用卡，天如藝品店之消
    費是舉辦自強活動多位同事合買東西之消費由我刷卡，皇品
    服裝行消費是給孩子購買衣服、東森得易購消費12,800元是
    買同事女兒結婚飾品、創意時裝4,450元是我養母生日，我
    與弟弟所買之禮物、美樂家之消費是我自己與會員所買之產
    品等語（見本院卷第222至224頁），惟就提領現金用途及非
    其本人消費部分並未舉證以實其說，尚難採信。矧依上開債
    務人信用卡、現金卡之消費明細表、交易明細表所示，以及
    債務人所自陳之收入、支出情形，堪認債務人有「因浪費、
    賭博或其他投機行為，致財產顯然減少或負擔過重之債務，
    而生開始清算之原因」情事存在。
三、綜上所述，本件堪認債務人有消費者債務清理條例第134 條
    第4款所規定之不應免責之情形存在，爰裁定如主文。
中    華    民    國    99    年    8     月    4     日
                  民事第三庭    法  官  楊千儀
以上正本係照原本作成。
如對本裁定抗告，須於裁定送達後10日內向本院提出抗告狀，並
應繳納抗告裁判費新臺幣1,000元。
中    華    民    國    99    年    8     月    4     日
                                書記官  劉鴻傑

司法院資訊處製作；財團法人民間司法改革基金會備份。
